臺灣臺中地方法院刑事裁定
111年度單禁沒字第444號
聲  請  人  臺灣臺中地方檢察署檢察官
被      告  胡家豪

                    籍設基隆市○○區○○路0段000號後棟（基隆○○○○○○○○）

                    （另案於法務部○○○○○○○○○○○執行中）
上列聲請人因被告違反毒品危害防制條例案件（111年度戒毒偵
字第144號），聲請單獨宣告沒收（111年度聲沒字第330號），
本院裁定如下：
    主  文
扣案如附表編號1、3、4所示之物均沒收銷燬。
其餘聲請駁回。
    理  由
一、聲請意旨略以：本件臺中市政府警察局大雅分局報告被告胡
    家豪施用毒品案件，因執行強制戒治屆滿6月經評定合格認
    而無繼續執行必要，經臺灣臺中地方檢察署檢察官以111年
    度戒毒偵字第144號為不起訴處分。扣案之第二級毒品甲基
    安非他命總毛重5.28公克、第一級毒品海洛因總毛重3.28公
    克，均屬違禁物，爰依刑法第40條第2項、第38條第1項，毒
    品危害防制條例第18條第1項前段規定，聲請單獨宣告沒收
    等語。
二、按違禁物，得單獨宣告沒收，刑法第40條第2項定有明文。
    又查獲之第一級、第二級毒品，不問屬於犯罪行為人與否，
    均沒收銷燬之，毒品危害防制條例第18條第1項前段亦有明
    文規定。另違禁物未經裁判沒收者，得由檢察官聲請法院以
    裁定沒收之，司法院18年院字第67號、30年院字第2169號解
    釋可資參照。
三、經查：
　㈠被告基於施用第一級毒品海洛因及第二級毒品甲基安非他命
    之犯意，分別於110年3月29日凌晨0時22分許為警採尿時回
    溯96小時內某時，在不詳處所，以不詳方式，施用第一級毒
    品海洛因1次；於同年月26日晚間6時許，在其臺中市○○區○○
    街00號住處，以將甲基安非他命置於玻璃球內加熱而吸其煙
    霧之方式，施用第二級毒品甲基安非他命1次（111年度戒毒
    偵字第144號不起訴處分書誤載為於110年3月25日凌晨2時許
    ，在嘉義市某不詳處所施用）。嗣於110年3月28日晚間10時
    5分許，在臺中市○○區○○路0段000號旁，因另案為警拘提，
    經警附帶搜索及被告同意搜索而扣得如附表所示之物品，及
    注射針筒2支（注射針筒2支業經臺灣臺中地方檢察署檢察官
    處分廢棄），復經警於同年月29日凌晨0時22分許，徵得被
    告同意，採集其尿液送驗後，結果安非他命、甲基安非他命
    、可待因、嗎啡均呈陽性反應，而查獲上情。又被告因另案
    施用毒品案件，經本院以109年度毒聲字第593號裁定送法務
    部○○○○○○○○附設勒戒處所施以觀察、勒戒後，認有繼續施用
    毒品傾向，再經本院以110年度毒聲字第742號裁定令入戒治
    處所施以強制戒治，於110年12月9日執行完畢釋放出所，而
    同署檢察官認被告本件犯行係在上開保安處分執行完畢前所
    為，受其效力所及，而以111年度戒毒偵字第144號為不起訴
    處分確定，經本院核閱110年度毒偵字第1363號、111年度戒
    毒偵字第144號卷宗屬實。
  ㈡扣案如附表編號1、3所示之物經送法務部調查局濫用藥物實
    驗室鑑定結果，確屬第一級毒品海洛因（合計驗餘淨重分別
    為1.14公克、0.33公克）；如附表編號4所示之物，經臺中
    市政府警察局大雅分局初驗結果，呈第二級毒品甲基安非他
    命陽性反應，再經該分局送請衛生福利部草屯療養院並指定
    其中1包鑑驗結果，確屬第二級毒品甲基安非他命（合計驗
    餘毛重5.2712公克，計算式：5.28公克-〈1.6716公克-1.662
    8公克〉＝5.2712公克）等情，有臺中市政府警察局大雅分局
    查獲涉嫌毒品危害防制條例毒品初步鑑驗報告單衛生福利部
    草屯療養院110年4月7日草療鑑字第1100300581號鑑定書、
    法務部調查局濫用藥物實驗室110年5月20日調科壹字第1102
    3006020號鑑定書在卷可考（見110年度毒偵字第1363號卷第
    83頁、第173至175頁），足認確屬毒品危害防制條例第2條
    第2項第1、2款所稱之第一級毒品海洛因及第二級毒品甲基
    安非他命無訛，乃違禁物，是除就因檢驗用罄部分業已滅失
    而無從沒收銷燬外，剩餘部分不問屬於犯罪行為人與否，應
    依毒品危害防制例第18條第1項前段規定宣告沒收銷燬之，
    而上開扣案盛裝第一級毒品海洛因之包裝袋4只、2只；盛裝
    第二級毒品甲基安非他命之包裝袋4只，無論如何分離，袋
    內均有極微量之毒品殘留而無法析離，足認扣案裝有上開海
    洛因、甲基安非他命之包裝袋，應整體視為第一級毒品海洛
    因、第二級毒品甲基安非他命，亦屬違禁物，應併予沒收銷
    燬之，該部分聲請人聲請單獨宣告沒收銷燬，經核並無不合
    ，應予准許。惟就檢驗用罄部分，既已滅失，自毋庸再予宣
    告沒收銷燬，聲請人就上揭部分亦聲請沒收銷燬之，顯有未
    合，此部分聲請為無理由，應予駁回。
  ㈢至如附表編號2所示之物，經送法務部調查局濫用藥物實驗室
    鑑定結果為：經檢驗未發現含法定毒品成分等情，有上開法
    務部調查局濫用藥物實驗室110年5月20日調科壹字第110230
    06020號鑑定書在卷可稽（見110年度毒偵字第1363號卷第17
    5頁），依卷內證據難認其為違禁物，又無證據證明與被告
    上開施用第一級、第二級毒品犯行有何關聯，聲請人就此部
    分聲請宣告沒收銷燬，亦難認有理由，應予駁回。
  ㈣另毒品危害防制條例第18條第1項前段為刑法第38條第1項之
    特別規定，自應優先適用，聲請意旨援引刑法第38條第1項
    規定，容有疏誤，然本院不受檢察官聲請書所載法條限制（
    臺灣高等法院暨所屬法院98年法律座談會刑事類提案第39號
    研討結果參照），自無礙本院核准聲請之合法性，附此敘明
    。
四、依刑事訴訟法第455條之36第2項，毒品危害防制條例第18條
    第1項前段，刑法第40條第2項，裁定如主文。
中　　華　　民　　國　　111 　年　　5 　　月　　12　　日
                    刑事第十四庭  法  官  黃司熒
以上正本證明與原本無異。
如不服本裁定，應於收受送達後5日內向本院提出抗告狀。（應
附繕本）　　
                                  書記官  蕭訓慧
中　　華　　民　　國　　111 　年　　5 　　月　　12　　日
【附表】　　
編號 品名 數量 備註     1 第一級毒品海洛因 4包（合計驗餘淨重1.14公克，含包裝袋4只） 扣押物品目錄表編號1、2、4、7 110年度毒保字第114號（扣押物品清單登載總毛重3.28公克） 2 粉末 1包 扣押物品目錄表編號3  3 第一級毒品海洛因 2包（合計驗餘淨重0.33公克，含包裝袋2只） 扣押物品目錄表編號5、6  4 第二級毒品甲基安非他命 4包（合計驗餘毛重5.2712公克，含包裝袋4只） 扣押物品目錄表編號8至11 110年度安保字第515號（扣押物品清單登載總毛重5.28公克）